最高法院刑事判決　　　　　　　　　　111年度台上字第804號
上　訴　人　甄浩鈞



上列上訴人因違反毒品危害防制條例案件，不服臺灣高等法院中
華民國110年10月19日第二審判決（110年度上訴字第1464號，起
訴案號：臺灣桃園地方檢察署109年度偵字第512、1429號），提
起上訴，本院判決如下：
    主  文
上訴駁回。
    理  由
一、按刑事訴訟法第377 條規定，上訴於第三審法院，非以判決
    違背法令為理由，不得為之。是提起第三審上訴，應以原判
    決違背法令為理由，係屬法定要件。如果上訴理由書狀並未
    依據卷內訴訟資料，具體指摘原判決不適用何種法則或如何
    適用不當，或所指摘原判決違法情事，顯與法律規定得為第
    三審上訴理由之違法情形，不相適合時，均應認其上訴為違
    背法律上之程式，予以駁回。
二、本件原判決綜合全案證據資料，本於事實審法院採證認事之
    職權，認定上訴人甄浩鈞有如其事實欄所載犯行，因而維持
    第一審論處上訴人犯民國109年1月15日修正公布、同年7 月
    15日施行前毒品危害防制條例第4條第6項、第2 項之販賣第
    二級毒品未遂罪刑，並諭知相關沒收之判決，駁回其在第二
    審的上訴，已詳為敘述所憑之證據及論罪理由。核其所為論
    斷，俱有卷內證據資料可資覆按，自形式上觀察，原判決並
    無足以影響其判決結果之違法情形存在。
三、上訴意旨略以：
    上訴人係主動向警察表示攜帶毒品，可見其自首犯行而接受
    裁判。至證人即員警曾志友於原審審理時雖證稱：其幾乎確
    定到場者為交易毒品之藥頭等詞，惟亦同時證述：其無法確
    認該到場之人係上訴人或上訴人之雙胞胎胞弟等語，足認警
    方於斯時尚未發覺上訴人犯罪。原判決遽認上訴人不符合刑
    法第62條自首之規定，而未減輕其刑，有適用法則不當之違
    法。
四、經查：
（一）證據之取捨、證明力之判斷及事實之認定，係屬事實審法
      院得自由裁量判斷之職權，此項職權之行使，倘未違背客
      觀存在之經驗法則或論理法則，亦無明顯濫用裁量權之情
      事，即無違法可言。又事實審法院認定事實，非悉以直接
      證據為限，其綜合調查所得之各項直接證據及間接證據，
      本於合理之推論而為判斷，仍係適法之職權行使。
（二）刑法第62條規定之自首，係指犯人在其犯罪未發覺前，向
      該管公務員自承犯罪而受裁判者而言。本條所謂「發覺」
      ，雖不以有偵查犯罪權限之機關或人員確知其人犯罪無誤
      為必要，固然非單純主觀上之懷疑已足，對犯人之嫌疑，
      已有確切之根據得為合理之可疑者，即足當之。
（三）原判決說明：司法警察係依據證人即向上訴人購買第二級
      毒品甲基安非他命之楊理舜供述及曾追查上訴人涉及毒品
      交易等相關事證，高度懷疑上訴人即為依約於當日前往現
      場與楊理舜進行毒品交易之人。且上訴人見到員警出現即
      轉身逃跑、丟棄手持物品，在場查緝之司法警察，據此客
      觀情狀，已足確定上訴人即為前來交易之藥頭或依藥頭指
      示前來交易之人，上訴人並經當場逮捕，自無任何人別錯
      誤可言，亦不因警察是否確認該人身分而不同。足認警察
      有確切根據合理懷疑上訴人販賣甲基安非他命，而非沒有
      根據之單純主觀上懷疑等旨，依上述說明，尚無不合。原
      判決所為論斷，尚與經驗、論理法則無違，自不得任意指
      為違法。上訴意旨僅泛指：原判決未依自首規定減輕其刑
      違法等語，並未依據卷內訴訟資料，具體指摘原判決就此
      所為論敘說明有何違誤之情形，自非上訴第三審之合法理
      由。
五、綜上所述，上訴意旨係就原判決已明確論斷說明之事項，再
    事爭論，顯與法律規定得為第三審上訴理由之違法情形不相
    適合。應認本件上訴為違背法律上之程式，予以駁回。
據上論結，應依刑事訴訟法第395條前段，判決如主文。
中    華    民    國   111    年    3     月    10    日
                  刑事第七庭審判長法  官  李  錦  樑  
                                  法  官  蔡  彩  貞  
                                  法  官  林  孟  宜  
                                  法  官  吳  淑  惠  
                                  法  官  錢  建  榮  
本件正本證明與原本無異
                                  書記官
中    華    民    國   111    年    3     月    16    日